臺灣嘉義地方法院民事裁定　　　　　　 100年度事聲字第11號
異　議　人
即　債權人　遠東國際商業銀行股份有限公司
法定代理人　洪信德
異　議　人
即　債權人　萬榮行銷股份有限公司
法定代理人　劉五湖
相　對　人
即　債務人　李文儀
上列當事人間因消費者債務清理事件，異議人對本院司法事務官
民國99年12月21日98年度司執消債更字第87號裁定聲明異議，本
院裁定如下：
  主  文
異議駁回。
  理  由
一按關於更生或清算之程序，除本條例別有規定外，準用民事訴
  訟法之規定，消費者債務清理條例第15條定有明文。次按司法
  事務官處理事件所為之處分，與法院所為者有同一之效力。當
  事人對於司法事務官處理事件所為之終局處分，得於處分送達
  後10日之不變期間內，以書狀向司法事務官提出異議。司法事
  務官認前項異議有理由時，應另為適當之處分；認異議為無理
  由者，應送請法院裁定之。法院認第一項之異議為有理由時，
  應為適當之裁定；認異議為無理由者，應以裁定駁回之。民事
  訴訟法第240條之3、第240之4條亦分別定有明文。本件異議人
  係對於本院民事執行處司法事務官所為裁定聲明異議，經司法
  事務官認其異議無理由而送請本院為裁定，核與上開條文規定
  相符，先予敘明。
二本件異議人萬榮行銷股份有限公司（下稱萬榮公司）異議意旨
  略以：本件更生方案債務人所陳可清償金額與總欠款金額仍有
  相當之差距，若僅任其清償些微金額即可免除高達新臺幣（下
  同）4,873,610元之債務，將難對社會上因理財不當奢侈消費
  致衍生高額債務之人有所警惕，甚至進而仿效，除將對其他負
  有債務仍正常繳款之客戶有失公平外，並將嚴重影響金融秩序
  之建立。又債務人既聲請更生程序，其家庭生活支出本應以最
  儉樸之方式處之，故債務人本身生活支出應以行政院公布之99
  年度臺灣省最低生活標準每月9,829元為限度，若依此計算則
  債務人每月僅需支出19,658元（債務人本身支出9,829元＋扶
  養支出9,829元），而以其每月收入扣除上開支出，則每月可
  償債金額應可為19,242元，非其言僅能月償16,000元之金額，
  是債務人實應於平日生活上再撙節開支，以多節約之金錢提高
  償債成數，而非仍過著以往舒適且寬逸之生活，以維債權人公
  平受償權益，原更生認可裁定內容僅片面維護債務人利益，未
  見平衡雙方當事人間之權利義務，實難謂公允，亦難令債權人
  信服，為此聲明異議，請求廢棄原裁定。另異議人遠東國際商
  業銀行股份有限公司（下稱遠東銀行）異議意旨則以：債務人
  配偶因車禍，進行氣切，無法工作而需仰賴債務人扶養等情，
  其情可憫，惟債務人陳報與98年度臺灣省低收入戶每月平均最
  低基本生活費9,829元相當之配偶扶養費用，而未提供扶養費
  支出明細，且前開最低生活標準中已含房屋相關費用、膳食費
  、娛樂費用及其他生活支出，債務人另陳報房租支出4,000元
  、水電瓦斯費1,591元，則就配偶扶養費部分顯已將居住費用
  及其他生活支出重複列計，有損債權人受償機會，債權人認為
  債務人所陳報之支出有調減之必要。又債務人女兒為80年生，
  即將成年，成年子女理應共同分攤房租費用、水電瓦斯費甚至
  於債務人配偶之扶養費用，縱認債務人女兒尚在就學中而未分
  攤上開費用，惟嗣於學業完成後亦有義務分攤，是債權人認為
  債務人應提出分階段清償之更生方案。另有關債務人於臺灣銀
  行擔任女兒就學貸款保證債務部分，因債務人女兒尚在就學中
  ，是以該借款未屆清償期，債務人尚不須負保證清償之責，故
  債權人主張有關就學貸款保證債務部分應嗣清償期屆至，且主
  借款人未依約履行償還義務時，方納入更生方案清償分配，若
  主借款人均按期履行，就學貸款即無由債務人代為償還之必要
  ，債權銀行權益不致受損，是臺灣銀行之債權應以附條件、附
  期限狀態列入更生方案中受償，始為合理。原認可裁定逕依債
  務人所定之更生方案內容予以認可，其結果不僅直接令各債權
  人之權益遭受衝擊，整體之金融秩序運作亦將同時受創，為此
  聲明異議，請求廢棄原裁定。
三按債務人有薪資、執行業務所得或其他固定收入，法院認更生
  方案之條件公允者，得不經債權人會議可決，逕依債務人之聲
  請或依職權以裁定認可更生方案。消費者債務清理條例第64條
  第1項定有明文。所謂更生方案之條件「公允」，除考量清償
  總額已達債權總額相當成數外，亦應斟酌各債權人間之公平受
  償，及特定債權人依更生方案行使權利時，是否較他債權人受
  有不公平之限制。次按契約之債務，除附有條件或期限者外，
  於該契約成立時即已發生。故未附有條件或期限之保證契約成
  立後，保證人就主債務人於保證契約約定期間內所生對於債權
  人之債務，均應代負履行之責任，即其債務始於保證契約成立
  之時，終於約定保證期間內主債務人對保證契約債權人之債務
  全部履行完畢為止（最高法院91年度臺上字第1513號判決意旨
  參照）。消費者債務清理條例第30條復規定：「數人就同一給
  付各負全部履行之責任者，其中一人或數人或其全體受法院開
  始更生或清算程序之裁定時，債權人得就其債權於裁定時之現
  存額，對各更生債務人或清算財團行使權利。」，債務人及其
  連帶保證人係就同一給付各負全部履行之責任，連帶保證人經
  法院裁定開始更生程序，債權人自得就其債權於裁定時之現存
  額，對之行使權利而申報債權，故該債權應予列入債權表（臺
  灣高等法院暨所屬法院99年度法律座談會民執類提案第48號研
  討結果參照）。是以，連帶保證之債權，既係得列入債權表「
  行使權利」之債權，依前說明，本諸公允之原則，即不應使其
  劣後於其他債權，或就其行使設有限制。又更生方案履行期間
  ，如主債務人同時繼續為清償，因清償係連帶債務絕對消滅事
  由（民法第274條規定參照），連帶保證債務與一般連帶債務
  、不真正連帶債務法律效果上並無不同，連帶保證債務人依更
  生方案所為之清償，仍應扣除主債務人已為之清償，並以更生
  方案所載清償比例為上限。連帶保證債務之債權人與更生方案
  他債權人相較，受更生債務人所為清償數額，應等於或少於他
  債權人（主債務人清償後餘額已不及更生方案債務人應清償數
  額時），自屬公允。反之，如主債務人完全無清償可能時，連
  帶保證債權實與一般債權無異，更不應就其債權之行使予以設
  限。
四經查：
(一)本院裁准債務人開始更生程序後，債務人提出更生方案，以其
  每月收入38,900元，扣除其每月必要支出22,508元後，以剩餘
  16,392元其中16,000元作為每月（期）更生還款金額，清償期
  為8年（共96期），總清償金額1,536,000元，清償成數23.96
  ﹪，本院司法事務官以該更生方案係公允適當且可行，予以認
  可。
(二)債務人主張更生方案履行期間每月必要生活費用其中配偶扶養
  費為9,829元，依經核債務人99年11月19日提出之民事陳報狀
  所附財產及收入狀況報告書記載（見本院98年度司執消債更字
  第87號卷二第47頁、第48頁），係包括配偶之膳食費、醫療費
  及日用品費，且未逾98年度臺灣省低收入戶每月平均最低基本
  生活費，尚屬合理。至遠東銀行雖稱：債務人陳報與98年度臺
  灣省低收入戶每月平均最低基本生活費9,829元相當之配偶扶
  養費用，該費用已含房屋相關費用、膳食費、娛樂費用及其他
  生活支出，債務人另陳報房租支出4,000元、水電瓦斯費1,591
  元，則就配偶扶養費部分顯已將居住費用及其他生活支出重複
  列計，然債務人配偶扶養費係包括膳食費、醫療費、日用品費
  ，並未包括房租支出、水電瓦斯費。至行政院內政部所公告98
  年度臺灣省低收入戶最低生活費用每人每月9,829元，乃係按
  照政府最近1年平均每人消費支出（包括食品費、衣著鞋襪費
  、房租水電費、家居管理費、醫療保健費、交通通訊費、娛樂
  教育費及雜項支出）60﹪訂定，是遠東公司以該98年度臺灣省
  低收入戶最低生活費用每人每月9,829元，即認重複列計，尚
  有未合。又債務人於履行更生方案期間，每月有支出22,508元
  費用之必要，各項細目已據原裁定審究甚詳，尚無不合，萬榮
  公司未審酌個案債務人實際所需，逕以前揭平均每人每月消費
  支出之60﹪計算必要支出，自難憑採。
(三)另債務人於更生方案履行中是否有增加收入或減少支出之可能
  ，並非消債條例第63條、第64條所定得否認可更生方案之理由
  ，債務人之女成年後有無工作收入而得分攤扶養債務人之配偶
  之能力，核屬無法確定之情事，且債務人縱得以其他方式減少
  支出，然能否於長達6年或8年之履行期間持續不間斷，亦非無
  疑。更生方案課以債務人不確定性之減少支出，屆時勢必影響
  更生方案之履行，對債權人權益及債務人經濟生活之重建影響
  甚鉅，自非允當。是遠東公司以債務人女兒即將成年，理應共
  同分攤房租費用、水電瓦斯費甚至於債務人配偶之扶養費用等
  情，尚難遽採。
(四)債務人為其女李珮甄向臺灣銀行股份有限公司（下稱臺灣銀行
  ）就學貸款之連帶保證人，有臺灣銀行99年11月26日陳報狀可
  憑（見本院98年度司執消債更字第87號卷二第94頁），債務人
  對臺灣銀行即有連帶保證債務存在，依前揭三之說明，自應列
  入更生程序之債權表並得公平行使權利，否則即有違各債權人
  間公平受償原則，是原裁定將該部分債權列入分配，自無不合
  ，遠東銀行主張臺灣銀行之債權應以附條件、附期限狀態列入
  更生方案中受償，尚屬無據。
(五)末按更生方案公允與否，應審酌債權人與債務人之利益衡平、
  債務人之償債能力與清償誠意，以及社會公益等因素加以綜合
  判斷，還款期間、還款成數及數額並非判斷更生方案是否公允
  之唯一標準。本件債務人每月必要費用已據原裁定說明綦詳，
  尚屬合理適當，已如前述，是萬榮公司徒以債務人清償金額與
  總欠款金額仍有相當之差距，即認更方方案並非公允，自難憑
  採。
(六)此外，本件又查無消費者債務清理條例第63條第1項或同條例
  64條第2項所定不應或不得認可更生方案之消極事由存在。則
  原裁定審酌前情，認債務人所提更生方案確屬公允、適當、可
  行，而逕依同條例第64條第1項裁定予以認可債務人所提更生
  方案，並依同條例第62條第2項酌定其生活限制，經核並無不
  合，異議人執前詞指摘原裁定不當，求予廢棄，為無理由，應
  予駁回。
五依民事訴訟法第240條之4第3項、第95條、第78條，裁定如主
  文。
中    華    民    國   100    年    4     月    14    日
                  民事第三庭  法    官  蘇雅慧
上為正本係照原本作成。
如不服本裁定，應於裁定送達後10日內，以書狀向本院提出抗告
，並繳納抗告費新臺幣1,000元。
中    華    民    國   100    年    4     月    14    日
                              書 記 官  李佳惠